臺灣臺中地方法院民事判決　九十三年度重訴字第二一八號
　　原　　　告　乙○○
　　訴訟代理人　陳建勛　律師
　　被　　　告　甲○○
右被告因過失傷害刑事案件，經原告提起刑事附帶民事訴訟（九十二年度交自字第三九號）
之請求損害賠償事件，由本院刑事庭裁定（九十三年度交附民字第二一號）移送民事庭，本
院於民國九十三年十月十三日言詞辯論終結，判決如左：
　　主　　　文
被告應給付原告新台幣肆佰參拾肆萬捌仟肆佰壹拾柒元，及民國九十二年十二月二十四日起
至清償日止，按年息百分之五計算之利息。
原告其餘之訴駁回。
訴訟費用由被告負擔十分之七；餘由原告負擔。
本判決原告勝訴部分，於原告以新台幣壹佰肆拾伍萬元為被告供擔保後，得假執行。
原告其餘假執行之聲請駁回。
　　事實及理由
一、原告原起訴請求被告應給付新台幣（下同）七百五十三萬三千八百七十一元及其遲延利
　　息，嗣於本院審理中減縮為被告應給付原告五百九十四萬八千四百一十七元及其遲延利
　　息，此為減縮應受判決事項之聲明，核與民事訴訟法第二百五十五條第一項第三款之規
　　定相符，應予淮許，合先敘明。
二、原告主張：被告於民國九十二年三月八日下午十時二十五分許，駕駛車牌號碼五Ｋ－七
　　七七三號自用小客車，自臺中縣豐原市○○路沿豐陽路直行往圓環東路方向行駛，被告
　　原應注意行經無號誌交岔路口時，應注意車前狀況減速慢行及劃有分向限制之路段，不
　　得駛入來車之車道內，依當時天氣晴、夜間有照明、路面乾燥無缺陷、亦無障礙物、視
　　距良好，亦無不能注意之情形，竟行經無號誌交岔路口時疏未注意車前狀況減速慢行，
　　並跨越分向限制線逆向駛入對向車道，適原告騎乘車牌號碼ＣＨＤ－一八三號重型機車
　　已自同安街轉入豐陽路，在豐陽路上遭被告駕駛之前開車輛撞擊，致原告人車倒地，受
　　有兩側股骨幹閉鎖性骨折、左側脛骨幹閉鎖性骨折、左側腓骨骨折、左側橈骨幹骨折、
　　左側第一、二跟蹠骨等骨折、左足背及足底壓碎傷併皮膚缺損、外傷性胰臟炎等傷害，
　　經送醫急救開刀後，目前行動不便休養中。案經原告提起自訴，經本院九十二年度交易
　　字第三九號判決、臺灣高等法院臺中分院刑事庭九十三年度交上易字第三九三號判決被
　　告過失傷害罪確定在案。原告因被告之過失駕駛行為，而受有上開損害，請求被告賠償
　　費用如下：無法工作而減少收入之損失：四百二十九萬七千八百十七元；增加生活
　　上之支出：看護費用十六萬六百元（註：原告於起訴時曾請求租用輪椅一千元之賠償，
　　惟於九十三年十月八日辯論意旨狀中計算總金額並縮減請求金額時，即未再將此部分金
　　額計入，故本院不予審酌，附此敘明）；精神慰撫金：
　　二百萬元，扣除強制險殘障給付五十一萬元，合計五百九十四萬八千四百十七元，爰依
　　侵權行為之法律關係提起本訴等情。並聲明：(一)被告應給付原告五百九十四萬八千四百
　　一十七元，並自起訴狀繕本送達翌日起至清償日止，按年息百分之五計算之利息。(二)原
　　告願供擔保請准為假執行之宣告。
二、被告則以：兩造當初談和解時只要求一年的工作損失二十四萬元，現在要求的年限增加
　　，實際上原告對受傷後七個月就上班，工作損失並沒有那麼多。原告當初要求看護費壹
　　個月三萬元，現在一天以二千二百元計算也太高。被告現就讀虎尾技術學院一年級學生
　　，參酌被告的情況及經濟能力，原告請求賠償之金額實屬過高，無法負擔等語，資為抗
　　辯。並聲明：駁回原告之訴。
三、本件兩造不爭執之事項：
（一）對於刑事判決書所載時、地，被告駕車與原告發生車碰撞，原告因而受傷。
（二）被告駕車侵入對向車道肇事有過失刑事一審判四個月。
（三）對原告主張其九十年十二月起至九十一年十一月止薪資所得為二十四萬四千五百十九
　　　元。
（四）原告主張住院七十三天須看護。
（五）對原告主張已經領取強制險七十一萬，其中二十萬是醫療費用、殘障給付五十一萬元
　　　。
四、兩造所爭執之事項：
（一）原告勞動損失能力之喪失的比例為若干？（二）原告得請求看護費用為若干？（三）
　　　原告得請求之精神慰撫金為若干？五、得心證之理由：
（一）原告主張：被告於前揭時地駕駛前揭自用小客車行駛，被告原應注意行經無號誌交岔
　　　路口時，應注意車前狀況減速慢行及劃有分向限制之路段，不得駛入來車之車道內，
　　　依當時天氣晴、夜間有照明、路面乾燥無缺陷、亦無障礙物、視距良好，亦無不能注
　　　意之情形，竟行經無號誌交岔路口時疏未注意車前狀況減速慢行，並跨越分向限制線
　　　逆向駛入對向車道，撞擊原告騎乘之重型機車，致原告人車倒地，受有前揭傷害，經
　　　送醫急救開刀後，目前行動不便休養中，案經原告提起自訴，經本院九十二年度交易
　　　字第三九號判決、臺灣高等法院臺中分院刑事庭九十三年度交上易字第三九三號判決
　　　被告過失傷害罪確定之事實，已據其提出殘廢診斷證明書影本一份為證，並經本院依
　　　職權調閱沙鹿光田醫院總院病歷核閱屬實，且有本院九十二年度交易字第三九號、臺
　　　灣高等法院臺中分院刑事庭九十三年度交上易字第三九三號刑事判決各一份附卷可參
　　　，被告復不爭執，原告此部分主張自屬可採。
（二）次查被告駕車行經無號誌交岔路口時疏未注意車前狀況減速慢行，並跨越分向限制線
　　　逆向駛入對向車道，以致肇事，依當時天氣晴、夜間有照明、路面乾燥無缺陷、亦無
　　　障礙物、視距良好，亦無不能注意之情形，顯有過失，且與原告受傷間有因果關係，
　　　原告主張被告應負侵權責任乙節，即屬有據。按因故意或過失，不侵害他人之權利者
　　　，負損害賠償責任；不法侵害他人之身體或健康者，對於被害人因此喪失或減少勞動
　　　能力或增加生活上之需要時，應負損害賠償責任；不法侵害他人之身體、健康、名譽
　　　、自由、信用、隱私、貞操，或不法侵害其他人格法益而情節重大者，被害人雖非財
　　　產上之損害，亦得請求賠償相當之金額，民法第一百八十四條第一項前段、第一百九
　　　十三條第一項、第一百九十五條第一項前段分別定有明文。茲就原告所請求賠償金額
　　　是否有理，審酌如下：
　１、無法工作而減少收入之損失：
　　　原告主張：伊目前中度肢障，右下肢遺有顯著運動障礙，依勞工保險殘廢給付標準表
　　　第一四一項規定屬於第七級殘障，喪失勞動能力百分之六九點二一，原告受傷時為二
　　　十一歲，依勞動基準法規定，六十歲為強制退休年齡，原告受傷前所得為二十四萬四
　　　千五百十九元，依國軍退除役官兵輔導委員會台中榮民總醫院（以下簡稱台中榮民總
　　　醫院）九十三年八月二十日函意見，以喪失勞動能力百分之八十為計算標準，依霍夫
　　　曼計算式計算，總計為四百二十九萬七千八百一十七元等情，經查：本件經本院囑託
　　　台中榮民總醫院鑑定原告受傷喪失勞動能力之程度，經台中榮總醫院以九十三年八月
　　　二十日中榮醫企字第０九三０００四六八六號函復：原告因機能障礙明顯，故採「自
　　　動運動」之運動範圍評鑑之。原告左髖關節活動範圍二十度（正常一三五度）喪失百
　　　分之八十五、左膝關節活動範圍三五度（正常為一四五度）、左踝關節活動範圍十度
　　　（正常為六五度）喪失百分之八十四、左足五趾均喪失機能。根據勞工保險條例第五
　　　十三條附表「勞工保險殘廢給付標準表」，其殘廢程度列為第七級。喪失勞動能力約
　　　為百分之八十，即一肢遺存顯著運動障礙等情，有該醫院函件一件在卷可參。次查，
　　　原告係七十年六月二十七日出生，有其診斷證明書在卷可憑，其受傷時為二十一歲，
　　　依勞動基準法規定，六十歲為強制退休年齡，原告受傷前所得為二十四萬四千五百十
　　　九元，提出扣繳憑單影本乙件為證，此為被告所不爭，原告嗣於九十三年十月八日辯
　　　論意旨狀請依台中榮民總醫院九十三年八月二十日函意見，以喪失勞動能力百分之八
　　　十為計算標準，依霍夫曼計算式計算，總計為四百二十九萬七千八百一十七元（計算
　　　式為:244519 x21.970774x80％＝0000000）。按被害人身體或健康遭受損害，致喪失
　　　或減少勞動能力，其本身即為損害，並不限於實際所得之損失，至於個人實際所得額
　　　，則僅得作為評價勞動能力損害程度而已，不得因薪資未減少即謂無損害，故原告主
　　　張無法工作而減少收入之損失四百二十九萬七千八百一十七元，於法有據。
　２、增加生活上之支出：
　　　原告主張：原告因本件肇事受傷住院期間七十三天，全賴父母悉心照顧，該部分並未
　　　僱請職業護士看護，雖基於親情而無實際支付看護費用，然親情看護所付出之勞力，
　　　並非不能評價為金錢，故以目前一般看護費用一天二千二百元計算，則原告受有損害
　　　為一十六萬零六百元（2200ｘ73=160600）等情。按親屬間之看護，縱因出於親情而
　　　未支付該費用，然其所付出之勞力，顯非不能以金錢為評價，此種基於身分關係之恩
　　　惠，自不能加惠於加害人，而應比照一般看護情形，認被害人受有相當看護費之損害
　　　，命加害人賠償，始符民法第一百九十三條第一項所定「增加生活上需要」之意旨（
　　　最高法院八十九年台上字第一七四九號判決參照）。查原告住院期間七十三天，此為
　　　被告所不爭執；原告住院期間全賴其父母照顧，以目前一般看護費用一天二千二百元
　　　計算，尚屬合理，則原告受有損害為一十六萬零六百元（計算式為：2200x73＝16060
　　　0元）。
　３、精神慰撫金部分：
　　　原告主張：原告學歷為新民高中畢業，因本件受傷導致呈現中度肢障狀況，內心所受
　　　之痛苦甚為巨大，爰審酌其客觀情事認精神慰撫金以二百萬元為適當等情，查原告因
　　　本件車禍而受傷，受有前揭傷害，目前行動不便，呈現中度肢障狀況，內心所受之痛
　　　苦甚為巨大，而原告為高中畢業，名下無財產，被告目前在虎尾技術學院就讀，曾在
　　　台中工業區工廠從事技術人員，一個月月薪二萬多元，名下沒有不動產及汽車，業據
　　　兩造陳明在卷，本院審酌兩造之經濟能力、身分、地位等一切情狀，認原告之非財產
　　　上賠償請求以四十萬元為適當，原告請求之慰撫金在此範圍內，為有理由，逾此部分
　　　之請求，於法未合，不應准許。
　４、綜上，原告得請求金額為四百八十五萬八千四百十七元（計算式：0000000+160600+4
　　　00000=0000000）。
（三）末按保險人依本法規定給付之保險金，視為加害人或被保險人損害賠償金額之一部分
　　　；加害人或被保險人受賠償請求時，得扣除之。強制汽車責任保險法第三十條定有明
　　　文，本件原告因本件車禍受傷，業已受領強制汽車責任保險理賠金七十一萬元，其中
　　　二十萬是醫療費用、殘障給付五十一萬元，為兩造所不爭執，因醫療費用部分原告起
　　　訴時並未請求，因此不需扣除，另殘障給付五十一萬元部分，原告同意扣除，故於計
　　　算損害賠償額時應扣除上開理賠金五十一萬元，即原告得請求金額為四百三十四萬八
　　　千四百十七元（計算式：0000000-000000=0000000）。
六、綜上所述，原告本於侵權行為之法律關係請求被告給付四百三十四萬八千四百十七元，
　　及自起訴狀繕本送達翌日即九十二年十二月二十四日起至清償日止，按年息百分之五計
　　算之利息，為有理由，應予准許，逾此部分之請求，為無理由，應予駁回。
五、原告陳明願供擔保，聲請宣告假執行，經核其勝訴部份，合於法律之規定，爰酌定相當
　　之擔保金額宣告之；其餘假執行之聲請，因訴之駁回而失所依附，不予准許。
六、本件事實已臻明確，兩造其餘攻擊防禦及證據調查，均與本案之判斷不生影響，自勿庸
　　一一審酌論列，併此敘明。
七、結論：本件原告之訴，為一部有理由，一部無理由，並依民事訴訟法第七十九條、第三
　　百九十條第二項，判決如主文。
中　　　　華　　　　民　　　　國　 九十三　 年　　　十　　　 月　　二十九　　 日
　　　　　　　　　　　　　　　　臺灣臺中地法院民事第三庭
~B法　　　官　張國華
右為正本，係照原本作成。
如對本判決上訴，須於判決送達後廿日內向本院提出上訴狀
中　　　　華　　　　民　　　　國　 九十三　 年　　　十　　　 月　　二十九　　 日
~B法院書記官
